臺灣高等法院臺中分院刑事裁定　
110年度毒抗字第967號
抗  告  人
即  被  告  萬志成



上列抗告人即被告因違反毒品危害防制條例案件，經檢察官聲請
觀察、勒戒，不服臺灣南投地方法院110 年度毒聲字第229號中
華民國110 年7 月14日第一審裁定（聲請案號：臺灣南投地方檢
察署110年度聲觀字第166號、110年度毒偵字第367號），提起抗
告，本院裁定如下：
    主  文
抗告駁回。
    理  由
一、抗告意旨詳如附件「抗告狀」所載。
二、按毒品危害防制條例業於民國109年1月15日修正公布，並於
    同年7月15日施行，其中該條例第20條第1項、第2項均未修
    正，僅將第3項有關觀察、勒戒或強制戒治執行完畢釋放後
    得適用前2 項規定之期間，由「5 年後再犯第10條之罪」修
    改為「3 年後」再犯，另增訂第35條之1 第1 款、第2 款前
    段規定，施行前犯第10條之罪之案件，於施行後，偵查中，
    由檢察官依修正後規定處理；審判中，由法院或少年法院（
    地方法院少年法庭）依修正後規定處理。是犯第10條之罪者
    ，不論係修正前後，均應依新法規定處理，本案自應適用修
    正施行後之規定處理。次按，犯毒品危害防制條例第10條之
    罪者，檢察官應聲請法院裁定，令被告入勒戒處所觀察、勒
    戒，其期間不得逾2 月。觀察、勒戒後，檢察官依據勒戒處
    所之陳報，認受觀察、勒戒人無繼續施用毒品傾向者，應即
    釋放，並為不起訴之處分；認受觀察、勒戒人有繼續施用毒
    品傾向者，檢察官應聲請法院裁定令入戒治處所強制戒治，
    其期間為6 個月以上，至無繼續強制戒治之必要為止。但最
    長不得逾1 年。依前項規定為觀察、勒戒或強制戒治執行完
    畢釋放後，3 年後再犯第10條之罪者，適用前2 項之規定，
    修正後毒品危害防制條例第20條第1 項、第2 項、第3 項分
    別定有明文。 而上開所謂「3年後再犯」，只要本次再犯（
    不論修正施行前、後）距最近1次觀察、勒戒或強制戒治執
    行完畢釋放，已逾3年者，即該當之，不因其間有無犯第10
    條之罪經起訴、判刑或執行而受影響（最高法院109年台上
    大字第3826號裁定參照）。　
三、經查：
　㈠抗告人甲○○基於施用第一級毒品海洛因之犯意，於108年4月1
    8日7時許，在南投縣草屯鎮南開科技大學對面路邊之空屋內
    ，以將第一級毒品海洛因加水稀釋放入針筒內再注射入體內
    之方式，施用第一級毒品海洛因1次，嗣於同日18時35分許
    ，抗告人因另案經警徵得其同意採集其尿液檢體送驗，結果
    呈嗎啡、可待因陽性反應等情，業據抗告人於警詢、偵查時
    均坦承不諱，並有勘察採證同意書、臺中市政府警察局霧峰
    分局尿液真實姓名對照表、詮昕科技股份有限公司108年5月
    6日報告編號00000000號濫用藥物尿液檢驗報告等件附卷可
    稽(見警卷第0000000000號第6、9至11頁、108毒偵527號卷
    第7頁)，足認抗告人上開施用第一級毒品之犯行明確。又抗
    告人前因施用毒品案件，經臺灣高雄地方法院以92年度毒聲
    字第4208號裁定送觀察、勒戒後，於92年11月4 日執行完畢
    釋放出所，有臺灣高等法院被告前案紀錄表、全國施用毒品
    案件紀錄表、矯正簡表在卷可參，是抗告人本件施用第一級
    毒品之犯行，距其前次觀察勒戒執行完畢釋放，已逾3年，
    依首揭法律規定，自可由檢察官裁量為「聲請法院裁准觀察
    、勒戒」。原審因檢察官聲請，認抗告人確有施用第一級毒
    品之犯行，而依毒品危害防制條例第20條第1項規定，裁定
    抗告人應送勒戒處所觀察、勒戒，本院經核原審認事用法，
    並無不合。
  ㈡抗告人雖執前詞提起抗告，惟修正後毒品危害防制條例第20
    條第3項規定，犯第10條之罪於觀察、勒戒或強制戒治執行
    完畢釋放後，3年後再犯第10條之罪者，適用本條前2項之規
    定；又毒品危害防制條例規定觀察、勒戒規定，係一種針對
    受處分人將來之危險所為預防、矯正措施之保安處分，目的
    係為斷絕施用毒品者之身癮及心癮，並屬強制規定，凡經檢
    察官聲請，除檢察官有違法或濫用其裁量權之情事外，法院
    僅得依法裁定令入勒戒處所觀察、勒戒，以查其是否仍有施
    用毒品傾向，並據以斷定幫助受處分人徹底戒毒之方法，法
    院尚無自由斟酌以其他方式替代之權。至抗告人抗告意旨稱
    其另犯其他違反毒品危害防制條例案件，經判處有期徒刑5
    月並入監執行部分，與原裁定依檢察官之聲請准令抗告人入
    勒戒處所觀察、勒戒，要屬二事，與抗告人本案施用第一級
    毒品犯行並無關連。
  ㈢綜上所述，原審裁定令抗告人應入勒戒處所觀察、勒戒，核
    無違誤，抗告人猶執前詞提起抗告，其抗告為無理由，應予
    駁回。　
據上論斷，依刑事訴訟法第412條，裁定如主文。　　
中　　華　　民　　國　　110 　年　　8 　　月　　9 　　日
　　　　　  刑事第一庭  審判長法　官　江  德  千
                              法  官  高  增  泓     
                              法  官　簡  源  希
以上正本證明與原本無異。
不得再抗告。 
                              書記官　吳  麗  琴
　　　　　　　　　　　　　　　
中　　華　　民　　國　　110 　年　　8 　　月　　9 　　日